【裁判字號】    99,訴,330
【裁判日期】    991028
【裁判案由】    清償債務
【裁判全文】
臺灣桃園地方法院民事判決               99年度訴字第330號
原      告  周曉萍
訴訟代理人  黃敬唐律師
被      告  葛天德
上列當事人間清償債務事件，本院於民國99年10月12日言詞辯論
終結，判決如下：
    主      文
被告應給付原告新台幣參佰萬元及自民國九十九年九月二十四日
起至清償日止，按週年利率百分之五計算之利息。
訴訟費用由被告負擔。
本判決於原告以新台幣壹佰萬元供擔保後，得假執行。
    事實及理由
一、原告主張：被告於民國92年間向原告佯稱其友人經營特種行
    業需資金週轉，每月以3 分利計算利息云云，原告遂自92年
    起陸續交付借款合計新台幣（下同）280 萬元予被告。被告
    於初尚有按月支付利息予原告，然約半年後即無下文，原告
    為此要求被告須負責將上開借款向其友人要求返還。被告於
    97年5 月間以其友人無力清償為由，而代為交付其友人「許
    正雄」簽發之本票3 紙（票據號碼為CH546432、CH546433、
    CH546434，票面金額各為200 萬元、30萬元及50萬元）作為
    上開借款之債權證明。詎上開本票竟係被告所偽造，其偽造
    本票之行為，業經臺灣桃園地方法院檢察署（下稱桃園地檢
    署）以99年度偵字第12083 號起訴在案。而被告於交付本票
    後，雖於97年6 、7 月交付原告各1 萬元、同年8 月至10月
    交付原告各5,000 元，然此後即未再還款，經兩造彙算未付
    本金及利息，被告於97年11月22日簽訂立據（下稱系爭立據
    ），承認積欠原告300 萬元。而被告雖於桃園地檢署99年他
    字第1197號稱上開款項係屬投資而非借款云云，然兩造間確
    為借貸關係，被告始有按月給付利息予原告之必要，若兩造
    間為投資關係，原告應屬股東身分，但原告從未參與被告所
    經營特種行業，被告亦從未交付任何與特種行業收入盈虧帳
    冊等相關資料予原告，益證兩造間絕非投資關係，被告所辯
    顯係臨訟卸責之詞。為此，原告爰依消費借貸及系爭立據之
    法律關係提起本訴。並聲明：(一)被告應給付原告300 萬元及
    自起訴狀繕本送達之翌日起至清償日止，按年息5%計算之利
    息。
    (二)原告願供擔保請准宣告假執行。
二、被告則以：被告自93年起陸續向原告借款，並言明利息3 分
    ，按月付息，而原告所稱之300 萬元債務，事實上係280 萬
    元欠款加上20萬元之利息。被告自96年9 月起至98年10月每
    月還款1 萬元，合計已還款25萬元，被告應僅餘255 萬元債
    務。茲因被告目前尚有車貸需清償，爰請求原告將上開債務
    減少為180 萬元，至於利息則依中央銀行兩年平均存款利率
    為準，被告每月願先還款5,000 元，待車貸清償完畢後，再
    每月還款1 萬元等語資為抗辯。
三、本院之判斷：
    本件兩造對於：92年間起，原告陸續交付被告借款共280 萬
    元，兩造確係成立消費借貸契約，因被告始終未還款，兩造
    遂於97年11月22日彙算此前之本金280 萬元加計利息20萬元
    ，由被告簽立系爭立據，承認積欠原告300 萬元之債務等節
    均不爭執（見本院99年10月12日言詞辯論筆錄，卷40-41 頁
    ），亦據原告提出系爭立據影本一紙（原證三）為證，堪認
    兩造於成立消費借貸關係後，原告屢向被告催討未果，至97
    年11月12日以系爭立據成立另一債務和解契約等事實明確。
    從而，被告辯稱積欠原告之債務應以280 萬元之借款本金計
    算、並非300 萬元一節即非可採：蓋兩造間既由被告繕具系
    爭立據，承認積欠原告之本金、利息共計300 萬元，故與原
    告成立和解契約，原告依約即得向被告主張償還約定之300
    萬元債權金額，其理至明。而被告另辯稱其自96年9 月至98
    年10月間已還款25萬元云云，詢其是否提出證據證明，則謂
    ：因與原告曾同居，有些金額是匯款，有些則為現金交付等
    語，惟此為原告所否認，亦未見被告舉出具體證據以實其說
    ，即難信其辯詞可採。
四、按，遲延之債務，以支付金錢為標的者，債權人得請求依法
    定利率計算之遲延利息。但約定利率較高者，仍從其約定利
    率。應付利息之債務，其利率未經約定，亦無法律可據者，
    週年利率為百分之五。民法第233 條第1 項、第203 條分別
    定有明文。查依系爭立據之約定，被告積欠原告之300 萬元
    債務，「目前每個月還1 萬元整，以後要增加償還，…還完
    為止」，顯見兩造就該和解債務定有即期履行之清償期，且
    經原告以律師函及本件起訴狀等催告被告償還（如原證二所
    示），被告迄未償還，顯已陷於債務遲延，則原告請求自本
    起訴狀繕本送達翌日起依上開法定利率計算之遲延利息，即
    有理由。
五、從而，原告依消費借貸及系爭立據即和解之法律關係，請求
    被告給付如主文第1 項所示之金額及利息，為有理由，應予
    准許。
六、本件事證已臻明確，兩造其餘主張及攻擊防禦方法與證據，
    經本院斟酌後，與本件判決結果已不生影響，故不一一論列
    ，附此敘明。
七、據上論結，本件原告之訴為有理由，依民事訴訟法第78條、
    第390 條第2 項，判決如主文。
中    華    民    國    99    年    10    月    28    日
                    民事第二庭  法  官  楊晴翔
以上正本係按原本作成。
如對本判決上訴，須於判決送達後20日內向本院提出上訴狀。如
委任律師提起上訴者，應一併繳納上訴審裁判費。
中    華    民    國    99    年    10    月    28    日
                                書記官  黃盈菁

司法院資訊處製作；財團法人民間司法改革基金會備份。
